【裁判字號】    97,聲,327
【裁判日期】    970422
【裁判案由】    返還提存物
【裁判全文】
臺灣桃園地方法院民事裁定               97年度聲字第327號
聲  請  人  己○○
相  對  人  甲○○戊○○之繼.
            乙○○戊○○之繼.
            丙○○戊○○之繼.
            丁○○戊○○之繼.
上列當事人間聲請返還提存物事件，本院裁定如下：
    主      文
聲請駁回。
聲請程序費用由聲請人負擔。
    理      由
一、按訴訟終結後，供擔保人證明已定20日以上之期間，催告受
    擔保利益人行使權利而未行使者，法院應依供擔保人之聲請
    ，以裁定命返還其提存物或保證書；第104 條之規定，於其
    他依法令供訴訟上之擔保者準用之，民事訴訟法第104 條第
    1 項第3 款、第106 條分別定有明文。而此所謂訴訟終結，
    應從廣義解釋，包括執行程序終結在內，亦即債權人若確已
    聲請撤銷假扣押裁定，並撤回假扣押執行之聲請，復定20日
    以上之期間催告受擔保利益人即相對人行使權利而未行使者
    ，不妨適用上開條文之規定，准許債權人領回其因聲請假扣
    押而提供之擔保金（最高法院75年度台抗字第261 號裁判要
    旨參照）。另所謂「訴訟終結」，在因假扣押或假處分所供
    擔保之情形，因該擔保係為保障受擔保利益人因不當假扣押
    或假處分所受損害而設，倘執行法院已依假扣押或假處分裁
    定實施假扣押或假處分之執行，則在供擔保人撤回假扣押或
    假處分之執行前，受擔保利益人所受損害仍可能繼續發生，
    損害額既未確定，自無強令其行使權利之理。故在假扣押或
    假處分所供之擔保，供擔保人依民事訴訟法第106 條準用同
    法第104 條第1 項第3 款規定，聲請以裁定命返還其擔保金
    之場合，必供擔保人已撤回假扣押或假處分之執行，始得謂
    與該款所定之「訴訟終結」相當，而得依該條款行使定期催
    告之權利。
二、聲請意旨略以：聲請人前依鈞院95年度裁全字第5478號假扣
    押裁定，以鈞院95年度存字第3556號提存新台幣（下同）15
    萬元在案。茲因上開假扣押之本案訴訟業經鈞院以95年度訴
    字第1739號判決聲請人部分勝訴、部分敗訴在案。聲請人於
    此本案訴訟終結後，又已以存證信函催告第三人戊○○之繼
    承人即相對人甲○○等4 人於21日內行使權利而未行使，爰
    依法聲請准予返還前開提存物等語。並提出國庫存款收款書
    、本院95年度存字第3556號提存書、本院95年度訴字第1739
    號民事判決（均為影本）、同意書、繼承系統表、相對人之
    戶籍謄本、存證信函各1 件及收件回執4 件為證。
三、經查，聲請人所主張其前依本院上開假扣押裁定而提存上開
    提存物，嗣其本案訴訟業經判決確定之事實，已據其提出前
    揭證據附卷可稽，並經本院調閱卷宗核閱屬實。次查，聲請
    人於上開本案訴訟終結後，固曾以存證信函催告第三人戊○
    ○之繼承人即相對人甲○○等4 人行使權利，有聲請人提出
    之存證信函暨收件回執可憑。惟查，聲請人業已依上開假扣
    押裁定向本院民事執行處聲請以95年度執全字第2982號為假
    扣押之強制執行在案，且並未聲請撤回此假扣押執行程序之
    事實，亦經本院調上開民事執行卷宗核閱無誤。則在本件假
    扣押保全之執行程序既仍存在並未終結之情形下，受擔保利
    益之相對人所受損害仍可能繼續發生，損害額即屬不能確定
    ，此時自無強令相對人行使權利之理，是聲請人縱有於上述
    本案訴訟終結後以存證信函催告相對人行使權利之舉，揆諸
    首揭法律規定及說明，其仍不符「訴訟終結後定期間催告受
    擔保利益人行使權利」之要件。聲請人本件聲請於法尚有未
    合，不應准許。
四、依民事訴訟法第95條，第78條，裁定如主文。
中    華    民    國    97    年    4     月    22    日
                  民事第二庭    法  官  蔡寶樺
以上正本係照原本作成
如對本裁定抗告須於裁定送達後10日內向本院提出抗告狀，並繳
納抗告費新臺幣1,000元
中    華    民    國    97    年    4     月    23    日
                                書記官  李宛儒


司法院資訊處製作；財團法人民間司法改革基金會備份。
